臺灣板橋地方法院民事判決　　　　　　　96年度訴字第1218號
原　　　告　丁○○
訴訟代理人　郭世昌律師
複代 理 人　康力平律師
被　　　告　甲○○
　　　　　　吉溢企業有限公司
右　一　人
法定代理人　乙○○
共　　　同
訴訟代理人　丙○○
上列當事人間請求侵權行為損害賠償事件，經本院於民國96年9
月13日言詞辯論終結，判決如下：
    主  文
被告應連帶給付原告新台幣陸拾肆萬壹仟肆佰玖拾貳元，及自民
國九十六年四月二十七日起至清償日止，按週年利率百分之五計
算之利息。
原告其餘之訴駁回。
訴訟費用由被告連帶負擔十分之六，餘由原告負擔。
本判決第一項於原告以新台幣貳拾萬元供擔保後，得假執行；但
被告如以新台幣陸拾肆萬壹仟肆佰玖拾貳元為原告預供擔保後，
得免為假執行。
原告其餘假執行之聲請駁回。
    事  實 及 理  由
一、原告起訴主張：被告甲○○係被告吉溢企業有限公司（下稱
    吉溢公司）所僱用之司機，於民國95年1 月24日下午2 時50
    分許，為執行職務駕駛被告吉溢公司之車牌號碼QB-179 號
    自用半聯結車載運貨物時，本應注意駕駛人駕駛汽車，應遵
    守道路交通標誌、標線、號誌之指示，且裝載貨物不得超過
    核定之總重量，裝載物並須在底板分配平均不得超載，而依
    當時天候、日間自然光線、柏油乾燥無缺陷路面、無障礙物
    且視距良好等客觀情況，又無不能注意之情事，竟疏未注意
    ，違規裝載貨物超載駛入禁行大貨車之臺北縣五股鄉○○路
    段往林口方向行駛，至該路段105 號後再行駛約100 公尺，
    發現該處另立有禁止大貨車進入之標誌，隨即迴轉沿同路段
    往五股方向行駛，行經同路段105 號時，適原告亦駕駛車牌
    號碼7478-EJ 號自用小貨車行經該處，被告甲○○所駕駛之
    前開半聯結車卻因超載且重量不均因而傾倒翻覆，車身並撞
    擊原告所駕駛之上開自用小貨車，致原告受有右腕橈骨骨折
    及右下肢開放性傷口併皮膚缺損之傷害。被告甲○○所犯業
    務過失傷害罪，經檢察官提起公訴，並經本院刑事庭判處有
    期徒刑2 月（95年交簡字第1488號）確定在案。原告因而受
    有如下損害：
  (一)醫療費用148,292 元：原告因上開傷害在財團法人長庚紀念
    醫院林口分院（下稱長庚醫院）住院18天手術治療，復經多
    次門診治療，計支出醫藥費42,018元及為固定骨骼、消毒包
    紮傷口之藥品6,274 元，合計共48,292元。另原告右下肢殘
    存傷疤需重建手術，經長庚醫院於診斷證明書上醫囑載明至
    少需10萬元。是二者總計共148,292 元。
  (二)看護費用40,800元：原告住院治療因右下肢受傷行動不便，
    須人看護，於95年1 月24日由家人看護1 日，另自95年1 月
    25日起至同年2 月11日委請專人看護，每日2,400 元，共計
    38,400元。而由家人看護部分雖無現實看護費支出，亦得比
    照專職看護情形求償，故得求償看護費用損害為40,800元（
    2400＋38400 ＝40800）。
  (三)計程車資8,000 元：原告因右下肢傷害，出入醫院治療均需
    他人扶助，而有搭乘計程車之必要，由原告住所台北市士林
    區至林口長庚醫院，須搭乘計程車，每次支出計乘車費約35
    0 元至450 元，依每次400 元計，原告共計回診10次，故得
    請求計程車資支出損害8,000 元（400 ×10×2 ＝8000）。
  (四)薪資損失250,800 元：原告車禍時擔任第三人巨人洗衣股份
    有限公司（下稱巨人公司）駕駛兼搬運車上衣物工作，每月
    平均薪資47,000元。而原告右腕橈骨骨折傷害，癒合期間至
    少需3 至6 個月，骨折未癒合前不適合從事粗重工作及負重
    。惟原告從事洗衣業之汽車駕駛，除駕駛外並需搬運送洗衣
    物，因原告手腕無法施力致於95年2 至6 月中旬均無法工作
    。僅於95年6 月下旬返回公司擔任行政工作，至95年8 月起
    擔任工廠雜務工作。是原告至少受有前4 個月無工作之損失
    188,000 元（47000 ×4 ＝188000）及95年6 、7 月之薪資
    差額損害62,800元（39000 ＋23800 ＝62800） ，二者合計
    為250,800 元。
  (五)精神慰撫金600,000 元：本件車禍造成被夾在車內長達2 個
    多小時，造成右下肢被撕裂之痛苦及長時間流血待援無助之
    狀態，又因傷害住院治療長達18日、回診10餘次，並施行補
    皮手術，留下大面積傷疤，將來又須再一次忍受重建手術之
    苦，其所受痛苦及不便非輕，爰請求600,000 元精神慰撫金
    。
    以上損害共計1,047,892 元，爰依侵權行為損害賠償及僱用
    人連帶賠償之法律關係聲明：被告應連帶給付原告1,047,89
    2 元及起訴狀最後送達之翌日起至清償日止按週年利率百分
    之五計算之利息，並陳明願供擔保請准宣告假執行。
二、被告則對被告甲○○係被告吉溢公司之受僱司機，於上揭時
    地因執行駕駛職務，違規超載並行駛禁行路段之過失致翻覆
    因而撞擊原告所駕駛車輛受傷之事實並不爭執，僅以原告並
    無施行重建手術，尚不得請求該10萬手術費用且所請求之慰
    撫金太高，應予酌減為辯，對其餘支出費用及損害並不爭執
    等語。爰聲明請求駁回原告之訴及假執行之聲請，並陳明如
    受不利判決願供擔保請准免為假執行之宣告。
三、查原告主張被告甲○○係被告吉溢公司之受僱司機，被告甲
    ○○為執行職務，於上揭時地疏未注意不得違規超載及不得
    行駛禁行路段之標誌，致所駕駛半聯結車行駛入上開禁行大
    貨車路段，並因超載且重量不均因而傾倒翻覆後再撞擊原告
    所駕小貨車，造成原告因而受有右腕橈骨骨折及右下肢開放
    性傷口併皮膚缺損之傷害之事實，已據原告提出長庚醫院診
    斷證明書3 紙、現場車禍照片5 紙、原告所受傷害照片6紙
    為憑，而被告甲○○業務過失傷害罪部分並經本院95年度交
    簡字第1488號判決有期徒刑2 月確定，並有上開確定判決書
    影本可憑，被告復對其受僱駕駛過失之事實並不爭執，從而
    原告此部分主張足認真實。
四、按「因故意或過失，不法侵害他人之權利者，負損害賠償責
    任。」、「受僱人因執行職務，不法侵害他人之權利者，由
    僱用人與行為人連帶負損害賠償責任。但選任受僱人及監督
    其職務之執行，已盡相當之注意或縱加以相當之注意而仍不
    免發生損害者，僱用人不負賠償責任。」、「不法侵害他人
    之身體或健康者，對於被害人因此喪失或減少勞動能力或增
    加生活上之需要時，應負損害賠償責任。」、「不法侵害他
    人之身體、健康、名譽、自由、信用、隱私、貞操，或不法
    侵害其他人格法益而情節重大者，被害人雖非財產上之損害
    ，亦得請求賠償相當之金額。」、民法第184 條第1 項前段
    、第188 條第1 項、第193 條第1 項、第195 條第1 項前段
    分別定有明文。
    本件被告甲○○為執行被告吉溢公司職務因駕駛過失行為不
    法侵害原告之身體健康，被告吉溢公司又未證明其選任或監
    督被告甲○○執行職務，如何已盡相當之注意或縱加以相當
    之注意而仍不免發生損害，則揆之前開說明，被告二人自應
    負連帶賠償責任。茲就原告據以請求賠償之項目及金額審酌
    如下：
  (一)醫療費用148,292 元部分：
  (1)原告主張因上開傷害在長庚醫院手術住院及門診治療，計支
    出醫藥費42,018元，已據原告提出該院醫療費用收據10紙為
    證，另為固定骨骼、消毒包紮傷口而支出藥材費6,274 元，
    亦據原告提出大台大藥局收據12紙及杏一醫療用品股份有限
    公司統一發票1 紙為證，並為被告所不爭，核均屬必要之醫
    療費用，是上開醫療費用合計共48,292元（42018 ＋6274
    ＝48292）部分應予准許。
  (2)另原告主張右下肢殘存傷疤需重建手術，經長庚醫院於診斷
    證明書上醫囑載明至少需10萬元部分，固據原告提出該院95
    年8 月16日出具之診斷證明書1 紙為憑，惟原告已自認其現
    並未施行該項傷疤重建手術，且上開醫囑所載並非原告現在
    癒合復原狀態，被告並以此為辯，本院經依被告聲請向長庚
    醫院函詢結果，該院已覆稱「病患（按即原告）並未於本院
    接受傷疤重建手術，且有無必要接受該手術，應視其患肢現
    時之表徵或症狀而定，因病患已半年以上未回診（按原告最
    後一次回診日期為96年1 月25日），故本院尚難判斷其必要
    性」（見長庚醫院96年8 月22日（96）長庚院法字第0768號
    函），則原告現時是否有施行傷疤重建手術之必要即屬未明
    ，原告又未能提出其他證據證明施行該傷疤重建手術係其必
    須醫療措施而有支出10萬元醫療費之合理必要性，是原告此
    部分10萬元傷疤重建手術醫療費用請求即屬無據，不能准許
    。
  (二)看護費用40,800元部分：原告主張其住院治療因右下肢受傷
    行動不便，須人看護，於95年1 月24日由家人看護1 日，另
    自95年1 月25日起至同年2 月11日住院期間委請專人看護，
    每日看護費用2,400 元，共計支出38,400元部分，已據原告
    提出長庚醫院診斷證明書及李昭鈴出具之長庚病患服務員工
    資受領收據各1 紙為證，並為被告所不爭，本院審酌原告所
    受傷勢乃為右腕橈骨骨折及右下肢開放性傷口併皮膚缺損之
    傷害，且須經手術住院治療，影響其自主活動，衡情勢須看
    護照顧其生活起居，是此部分看護費用支出之損害38,400元
    自屬有據，應予准許。復按「親屬間之看護，縱因出於親情
    而未支付該費用，然其所付出之勞力，顯非不能以金錢為評
    價，此種基於身分關係之恩惠，自不能加惠於加害人，而應
    比照一般看護情形，認被害人受有相當看護費之損害，命加
    害人賠償，始符民法第193 條第1 項所定『增加生活上需要
    』之意旨」（最高法院89台上字第1749號判決要旨參照）。
    是原告主張其於95年1 月24日未聘僱看護而由親屬代為看護
    ，原告得請求該日看護費用損害，自屬有據。則依上開李昭
    鈴出具之長庚病患服務員工資受領收據所載，其一日看護費
    用為2400元（38400 ÷16＝2400），從而原告主張比照該看
    護費用一日為2,400 元自屬可採，是原告得請求之看護費損
    害40,800元（38400 ＋2400＝40800） 元，核屬有據，應予
    准許。
  (三)計程車資8,000 元部分：原告主張因右下肢傷害，前往醫院
    治療均需他人扶助，而有搭乘計程車之必要，由原告住所台
    北市士林區至林口長庚醫院，每次400 元計，原告共計回診
    10 次 ，故得請求計程車資損害8,000 元（400 ×10×2 ＝
    8000 ） 。查依上開診斷證明書所載，原告固確於95年2 月
    22日起至96年1 月25日止前往長庚醫院門診治療10次，原告
    雖主張其每次均須搭乘計程車往返，但原告所提出之計程車
    費用單據僅有4 紙，其金額僅為1,600 元（350 ＋450 ＋
    350 ＋450 ＝1600），最後一次搭乘時間為95年4 月12日，
    是就此1, 600元之請求，衡之其出院時傷勢固屬必要，但依
    原告所主張其係於95年6 月21日即銷假返回原公司從事行政
    工作（詳後述），足見其嗣後行動能力已為相當回復，則原
    告至96年1 月25日止每次回診是否均有搭乘計程車之必要即
    屬有疑，原告復不能提出其他計程車費用單據及證據以證明
    其確有搭乘計程車回診之事實及必要，是原告超逾1,600 元
    之計程車資費用部分即屬無據，不能准許。
  (四)薪資損失250,800 元部分：原告主張車禍時其受雇第三人巨
    人公司擔任駕駛兼搬運車上衣物工作，每月平均薪資47,000
    元。而原告所受右腕橈骨骨折傷害，因原告從事洗衣業之汽
    車駕駛，除駕駛外並需搬運送洗衣物，因原告手腕無法施力
    致自95年1 月25日至95年6 至20日均無法工作而請假之事實
    ，已據原告提出被告所不爭之巨人公司94年各類所得扣繳暨
    免扣繳憑單、94年度所得表、請假單及證明書各1 件為證，
    而依上開診斷證明書已載明原告骨折癒合至少需3 至6 個月
    ，骨折未癒合前不適合從事粗重工作及負重等情，而再經本
    院函詢長庚醫院結果亦覆稱「原告最後一次至本院回診係96
    年1 月25日，依當時病情研判，其右端撓骨骨折鋼板固定後
    已癒合，而就醫學而言，病患手腕於癒合期間應可施力、駕
    駛車輛及搬運輕物，惟搬運重物可能存有困難」（見同前長
    庚醫院函），是依原告從事洗衣業駕駛須兼搬運送洗衣物而
    須負重上下車之工作型態而言，足見原告主張於95年1 月25
    日車禍受傷後至95年5 月24日，受有4 個月之不能工作喪失
    勞動能力之薪資損害188,000 元（47000 ×4 ＝188000）應
    屬有據。又原告主張其自95年6 月21日銷假上班後，尚不能
    回復原有駕駛工作，僅能從事輕便行政工作，並改按日計酬
    每日工資為1,000 元之事實，已據原告提出被告所不爭之巨
    人公司證明書可憑，並有原告提出巨人公司95年度所得表1
    紙，已載明原告95年6 月薪資僅為8,000 元、95年7 月薪資
    僅為23,200元，則原告主張其尚受有95年6 月及同年7 月該
    2 個月減少勞動能力之薪資差額損害分別為39,000 元（
    00000 －0000＝39000） 及23,800 元（00000 －00000 ＝
    23800） ，二者合計62,800元，應屬可採，從而原告主張其
    因此受有喪失及減少勞動能力損失為250,800 元（188000＋
    62800 ＝250800），自屬有據，應予准許。
  (五)精神慰撫金600,000 元部分：本件車禍造成原告受有右腕橈
    骨骨折及右下肢開放性傷口併皮膚缺損之傷害，且住院手術
    治療長達18日、回診10次，並施行補皮手術，對其生理、人
    格及心理勢將造成相當之精神上痛苦，而原告為泰北高中畢
    業，擔洗衣業駕駛，另被告甲○○則屋則係協志工專電子科
    畢業，受僱被告吉溢公司擔任駕駛，每月薪資約3 萬元，另
    被告吉溢公司則係登記資本額3000萬元，所營事業為廢棄物
    清理業及其他金屬製品製造業，有該公司登記事項卡可按，
    本院審酌兩造當事人之身份、地位、資力、經濟狀況及被告
    過失侵害程度、原告所受傷害情狀等一切情狀，認原告請求
    60 萬 元慰撫金，尚屬過高，應予酌減為30萬元始為適當，
    超過部分尚不能准許。
    綜上所述，本件原告所得請求之損害金額計為醫療費用48,
    292 元、看護費用40,800元、計程車費用1,600 元、喪失及
    減少勞動能力薪資損失250,800 元、精神慰撫金300,000 元
    ，合計為641,492 元。
五、又本件原告並未受有強制汽車責任保險之理賠給付，已為兩
    造所不爭，則本件尚無依強制汽車責任保險法第32條規定，
    應扣抵該強制汽車責任保險給付視為被保險人（即被告）損
    害賠償金額之一部之情形，併予指明。
六、從而，原告依侵權行為損害賠償及僱用人連帶賠償之法律關
    係，請求被告連帶給付641,492 元及自起訴狀繕本最後送達
    被告之翌日即96年4 月27日起至清償日止按週年利率百分之
    五計算之利息，為有理由，應予准許。逾此部分之請求，為
    無理由，應予駁回。
七、本件判決事證基礎已臻明確，兩造其餘攻擊、防禦方法及未
    經援用證據，經本院審酌後，認對於判決結果均無影響，爰
    不再一一論述，併此指明。
八、兩造均陳明願供擔保請准宣告假執行或免為假執行之宣告，
    於原告勝訴部分核無不合，爰分別酌定相當金額准許之。至
    原告其餘假執行之聲請則因敗訴而失所依附，應併予駁回。
據上論結，本件原告之訴一部為有理由，一部為無理由，並依民
事訴訟法第79條、第385 條第2 項、第390 條第2 項、第392 條
第2 項，判決如主文。
中　　華　　民　　國　　96　　年　　9 　　月　　28　　日
                  民事第三庭    法　官　朱耀平
以上正本係照原本作成
如對本判決上訴，須於判決送達後20日內向本院提出上訴狀
中　　華　　民　　國　　96　　年　　9 　　月　　28　　日
                                書記官　陳淑芳
